【裁判字號】    95,交簡上,52
【裁判日期】    950824
【裁判案由】    過失傷害
【裁判全文】
臺灣板橋地方法院刑事判決            95年度交簡上字第52號
上  訴  人  臺灣板橋地方法院檢察署檢察官
被      告  甲○○
上列上訴人因過失傷害案件，不服本院年度九十五年度交簡字第
二八五號中華民國九十五年三月三十一日第一審判決（聲請案號
：九十五年度偵字第三七七○號），提起上訴，本院管轄之第二
審合議庭判決如下：
    主  文
上訴駁回。
    事  實
一、甲○○於民國九十四年十月十六日晚間十時五分許，騎乘車
    牌號碼為ＧＧＤ—０九三號之重型機車，在劃有分向限制線
    （雙黃實線）之臺北縣新莊市○○路八十四號前沿雙鳳路往
    中正路方向迴轉時，本應注意在劃有分向限制線之路段，不
    得迴車，且迴車時應暫停並顯示左轉燈光或手勢，看清無來
    往車輛，並注意行人通過，始得迴轉，而依當時天候晴，夜
    間有照明，路面乾燥無缺陷、無障礙，視距良好，並無不能
    注意之情事，竟疏未注意來往車輛即於禁止迴車之路段貿然
    迴車，並為停等對向車輛通過而於分向限制線上暫停，適有
    乙○○騎乘車牌號碼為Ｌ九八—０一八號之重型機車沿臺北
    縣新莊市○○路往中山路方向行至，亦疏未注意車前狀況，
    二車因閃煞不及發生碰撞，致乙○○人車倒地，而受有左側
    橈骨遠端粉碎性骨折、左側尺骨骨折、左側舟狀骨骨折之傷
    害。甲○○肇事後在警員前往醫院處理尚未知悉肇事人前，
    在場向警員自首其本人駕車致人受傷之犯行，進而接受裁判
    。
二、案經乙○○訴請臺灣板橋地方法院檢察署檢察官偵查聲請簡
    易判決處刑。
    理  由
一、犯罪事實之認定：
  (一)上揭犯罪事實，業據被告甲○○於本院審理中自白不諱，核
    與告訴人乙○○於本院審理中所指述被告過失情節相符，並
    有道路交通事故調查報告表、道路交通事故調查報告表(一)、
    (二)各一紙、現場照片十八張附卷可稽，堪認被告上開自白應
    與事實相符。
  (二)按設有禁止迴車標誌或劃有分向限制線、禁止超車線、禁止
    變換車道線之路段，不得迴車；汽車迴車前，應暫停並顯示
    左轉燈光或手勢，看清無來往車輛，並注意行人通過，始得
    迴轉；道路交通安全規則第一百零六條第二款、第五款定有
    明文。次按雙黃實線設於路段中，用以分隔對向車道，並雙
    向禁止超車、跨越或迴轉；分向限制線，用以劃分路面成雙
    向車道，禁止車輛跨越行駛，並不得迴轉；本標線為雙黃實
    線，線寬及間隔均為一０公分，除交岔路口或允許車輛迴轉
    路段外，均整段劃設之，道路交通標誌標線號誌設置規則第
    一百四十九條第一項第八款、第一百六十五條第一項、第二
    項亦定有明文。則被告駕車行駛，自應依上開規定盡其注意
    義務。而依附卷之交通事故調查報告表所載，案發當時天候
    晴，夜間有照明，路面乾燥無缺陷、無障礙，視距良好，並
    無不能注意之情事，被告行經上開禁止迴車之路段，竟仍貿
    然迴車，且未確實注意來往車輛，其駕駛行為具有過失至為
    灼然。又告訴人乙○○因此車禍事故，受有左側橈骨遠端粉
    碎性骨折、左側尺骨骨折、左側舟狀骨骨折之傷害，亦有長
    庚紀念醫院九十四年十月二十二日診斷證明書一紙附卷可稽
    ，與被告前開過失行為間，具有相當因果關係，洵堪認定。
  (三)次按汽車行駛時，駕駛人應注意車前狀況及兩車併行之間隔
    ，並隨時採取必要之安全措施，道路交通安全規則第九十三
    條第一項第一款定有明文。公訴人上訴意旨雖謂本件肇事係
    因被告在繪有方向限制線（應係分向限制線之誤植）之路段
    貿然迴轉，致告訴人無法閃避而撞擊，是告訴人應無過失云
    云，惟查：本件公訴人於聲請簡易判決處刑書犯罪事實欄中
    ，即已明指告訴人同有未注意車前狀況以採取必要安全措施
    之過失情形，則公訴人於原審判決依其指訴內容而為判決後
    ，在別無其他新事證提出之情形下，又以告訴人於本件肇事
    應無過失為由提起上訴，已難認有理。又被告未注意來往車
    輛並於繪有分向限制線之路段迴轉之行為固有過失，惟其開
    始迴車後駛至路中央之分向限制線上時，因對向車道適有來
    車，乃暫停於分向限制線上等候，於暫停時為閃避不及之告
    訴人機車撞及，此經被告供陳明確，核與告訴人於本院審理
    中所證述兩車撞擊時，被告之機車係停止於分向限制線上之
    情形吻合（參本院審判筆錄第六頁、第七頁），堪認告訴人
    之機車並非在被告機車迴轉行進間撞及，是告訴人指訴係因
    被告迴轉速度過快致其無法閃避云云，容非可採。而依附卷
    之交通事故調查報告表所載，案發當時現場並無不能注意之
    情事，已如前述，茍告訴人能依上開規定注意車前狀況以采
    取必要之安全措施，當可發覺違規停止於分向限制線上之被
    告機車而為有效煞避，然其於被告機車於分向限制線上停等
    之際，仍無法閃避而撞及，足認其確有未注意車前狀況之過
    失情形無訛。惟雖告訴人同有上述過失情形，然被告既有未
    盡注意義務之情事，則告訴人之與有過失或可為民事上肇事
    責任分擔之問題，而仍無可解免被告過失之刑責。
  (四)綜上所述，本件事證明確，被告過失傷害之犯行堪為認定，
    應依法論科。
二、論罪科刑之法律適用：
  (一)按被告行為後，刑法及其施行法於九十四年一月七日修正，
    並自九十五年七月一日施行，另罰金罰鍰提高標準條例第二
    條之規定配合刑法修正同時刪除。依修正後刑法第二條第一
    項之規定：「行為後法律有變更者，適用行為時之法律。但
    行為後之法律有利於行為人者，適用最有利於行為人之法律
    。」。上開刑法、刑法施行法等相關法律之修正雖非個別刑
    罰處罰規定或構成要件之變更，然已影響行為人刑罰之法律
    效果，應屬刑法第二條第一項所定之法律變更（最高法院八
    十三年度台非字第一九九號判決意旨參照）。是本件自應就
    被告適用修正前後相關規定法律效果綜合比較後，依上開規
    定適用法律，並應依比較後之結果一體適用，不得就新舊法
    個別項目割裂適用（最高法院九十五年第八次刑事庭會議決
    議意旨參照）。茲比較說明如下：
    1.核被告甲○○所為，依其行為時法即刑法及其施行法於九
      十五年七月一日修正施行前之規定，係犯刑法第二百八十
      四條第一項前段之過失傷害罪。又被告於肇事後未被有偵
      查權之公務員或機關發覺其為犯嫌前，向到場處理之警員
      自首犯行，進而接受裁判等節，亦有新莊分局道路交通事
      故肇事人自首情形紀錄表一紙在卷足憑，自應依修正前刑
      法第六十二條前段之規定減輕其刑。又刑法第二百八十四
      條第一項前段之罪為最重本刑六月以下之罪，如為有期徒
      刑或拘役之諭知，依修正前刑法第四十一條第一項前段之
      規定，應諭知易科罰金之折算標準；如為罰金之諭知，應
      依修正前刑法第四十二條第二項之規定為易服勞役之諭知
    2.而依刑法及其施行法於九十五年七月一日修正施行，及罰
      金罰鍰提高標準條例第二條之規定配合刑法修正同時刪除
      之相關規定，被告所涉刑法第三百四十九條第二項、第二
      百十六條、第二百十條、第二百十四條之論罪條文之構成
      要件與法定刑本身固無修改；而其中罰金刑最高額部分原
      依罰金罰鍰提高標準條例第一條前段之規定提高，修正後
      罰金罰鍰提高標準條例第一條前段停止適用，並增訂刑法
      施行法第一條之一，將上開罰金刑之貨幣單位改為新臺幣
      ，並提高為三十倍，以此計算罰金刑最高額與修正前之金
      額相同，是罰金刑最高額部分亦無實質變動；然罰金刑之
      最低額因刑法第三十三條第五款之修正，由原先經罰金罰
      鍰提高標準條例提高後之銀圓一百元（合新臺幣三百元）
      ，再提高為新臺幣一千元，自以修正前之規定較輕。另被
      告所犯係最重本刑六月以下之罪，依法如處以有期徒刑或
      拘役必得易科罰金之刑度，其易科罰金之標準依修正前第
      四十一條第一項前段及修正前罰金罰鍰提高標準條例第二
      條之規定，係以銀圓一百元、二百元及三百元（即新臺幣
      三百元、六百元及九百元）折算乙日，修法後罰金罰鍰提
      高標準條例第二條刪除，並修正刑法第四十一條第一項前
      段之折算標準為新臺幣一千元、二千元及三千元，則修法
      後得以罰金易科之折算標準既為提高，較之修法前之規定
      自無有利於行為人之情形。再者刑法修正施行後，原第四
      十二條第二項移列為同條第三項，並規定為：「易服勞役
      以新臺幣一千元、二千元或三千元折算一日。但勞役期限
      不得逾一年。」，另罰金罰鍰提高標準條例第二條之規定
      配合刑法修正同時刪除，又修正後刑法第四十二條第二項
      之折算金額改以新臺幣計算，自無再適用現行法規所定貨
      幣單位折算新臺幣條例第二條規定之餘地，則自九十五年
      七月一日刑法修正施行及罰金罰鍰提高標準條例第二條修
      正刪除後，罰金之法定刑以新臺幣規定者，於易服勞役時
      即應以新臺幣一千元、二千元或三千元定其折算一日之標
      準，比較上揭修正前後之規定，修正後之規定折算一日之
      罰金金額較高，被告循此易服勞役時得折算為較少之勞役
      日數，故以修正後之規定有利於被告，惟本件依被告過失
      程度本院認不適處以罰金刑，固此部分易服勞役之修正即
      無為比較之必要。另自首部分依修正前刑法第六十二條之
      規定係除有特別規定外，必減輕其刑，然修正後則改為得
      由法院裁量決定是否減輕其刑，顯以修法前之規定對行為
      人為有利。是就上開本件所涉各法律適用項目綜合比較結
      果，修法後之規定並無有利於行為人之情形，應依刑法第
      二條第一項前段之規定，適用被告行為時即刑法及其施行
      法於九十五年七月一日修正施行前之規定，其適用內容如
      前二(一)1.所述。
  (二)原審以被告犯行明確，依刑事訴訟法第四百四十九條第一項
    前段、第三項，刑法第二百八十四條第一項前段，修正前刑
    法第六十二條前段、第四十一條第一項前段，罰金罰鍰提高
    標準條例第一條前段，修正前罰金罰鍰提高標準條例第二條
    ，審酌被告既騎乘機車參與道路交通，本應小心謹慎以維自
    身及他人之安全，竟疏未注意，於禁止迴車之路段貿然迴車
    而肇事，自應予非難，且迄未與告訴人甲○○達成和解，兼
    衡其素無前科，及告訴人就本件交通事故之發生亦與有過失
    ，及其所受傷害之嚴重程度等一切情狀，量處有期徒刑三月
    ，並諭知如易科罰金，以銀圓三百元折算一日，其認事用法
    ，核無不合。至於原審犯罪事實欄雖未敘明被告違規迴車時
    為停等對向車輛通過而於分向限制線上暫停之情形，所記載
    之事實稍有欠詳，然於全案認事用法結果並無影響，尚非屬
    判決違法之情形，應由本院補充即可。另原審雖不及為刑法
    修正後之比較，然本院比較新舊法律結果仍適用修正前之法
    律規定，與原審所引適用之法律相同，自不構成撤銷原判決
    之理由。檢察官上訴意旨指摘原判決認定告訴人同有過失係
    屬錯誤，且被告迄今仍未與告訴人和解，犯後態度不佳，僅
    處以有期徒刑三月顯屬過輕，而求予撤銷改判。惟告訴人就
    本件肇事確同有過失，已詳述如前，且被告至今仍未與其達
    成民事和解部分亦據原審量刑時審酌並記載明確，參酌被告
    所涉之罪法定刑最重僅為有期徒刑六月，復因其自首而依法
    應減輕其刑，原審本於上述情狀處以有期徒刑三月，已逾可
    處之最高刑度過半，其量刑不可謂為不重，本院認原審量刑
    應屬妥適，檢察官上訴執此指摘原審判決認事違誤及量刑過
    輕，為無理由，應予駁回。
據上論斷，應依刑事訴訟法第四百五十五條之一第一項、第三項
、第三百六十八條，判決如主文。
本案經檢察官曾文鐘到庭執行職務。
中    華    民    國    95    年    8     月    24    日
                  刑事第十一庭  審判長法  官  侯  志  融
                                      法  官  張  宏  節
                                      法  官  楊  博  欽
以上正本證明與原本無異
本件不得上訴
                                      書記官  李  慈  容
中    華    民    國    95    年    8     月    24    日
附錄本案論罪科刑法條全文：
中華民國刑法第二百八十四條
  因過失傷害人者，處六月以下有期徒刑、拘役或五百元以下罰
  金，致重傷者，處一年以下有期徒刑、拘役或五百元以下罰金
  。
  從事業務之人，因業務上之過失傷害人者，處一年以下有期徒
  刑、拘役或一千元以下罰金，致重傷者，處三年以下有期徒刑
  、拘役或二千元以下罰金。


司法院資訊處製作；財團法人民間司法改革基金會備份。
